臺灣高雄地方法院刑事判決
111年度審交易字第349號
公  訴  人  臺灣高雄地方檢察署檢察官
被      告  郭庭宇


上列被告因過失傷害案件，經檢察官提起公訴（111年度調院偵
字第19號），本院判決如下：
    主  文
郭庭宇犯過失傷害罪，處有期徒刑伍月，如易科罰金，以新臺幣
壹仟元折算壹日。
    事  實
一、郭庭宇考領有合格之駕駛執照，於民國110年7月23日10時35
    分許，駕駛車牌號碼000-0000號租賃小貨車，沿高雄市三民
    區陽明路由北往南方向行駛，行經陽明路與九如一路交岔路
    口（下稱案發路口）而欲左轉九如一路時，本應注意車前狀
    況，並隨時採取必要之安全措施，而當時天候雨，日間自然
    光線，柏油路面濕潤、無缺陷、無障礙物，且視距良好，並無
    不能注意之情事，竟疏未注意及此即貿然前行，適有行人陳
    廣達亦疏未注意必須經由案發路口所設行人穿越道穿越道路
    ，即貿然步行穿越道路而行至案發路口東側某處，郭庭宇所
    駕駛車輛遂碰撞到陳廣達，陳廣達當場倒地，並受有胸壁鈍
    挫鈍傷合併右側多根肋骨骨折（第2、3、4、5、6、7、8、9
    、10、11肋肋骨）、創傷性氣血胸、皮下氣腫、低血容性休
    克、右側肩胛骨骨折、脊椎損傷合併胸椎第9、11節壓迫性
    骨折與胸椎第8、9節脊椎突骨折、骨盆腔恥骨上、下支骨折
    、腹部鈍挫傷合併肝臟挫傷、四肢多處挫擦傷等傷害（下合
    稱本案傷害）。
二、案經代行告訴人陳星蓮告訴及高雄市政府警察局三民第二分
    局報告臺灣高雄地方檢察署檢察官偵查起訴。
    理  由
壹、證據能力部分：
    本院判決後述所引用之傳聞證據，縱無刑事訴訟法第159條
    之1至第159條之4或其他規定之傳聞證據例外情形，亦因當
    事人於本院審理時均明示同意有證據能力（見本院卷第261
    頁），且本院審酌該等傳聞證據製作時之情況，並無違法不
    當及證明力明顯過低之瑕疵，以之作為證據，應屬適當，故
    依同法第159條之5第1項規定，認該等傳聞證據均有證據能
    力。
貳、實體部分：
一、認定犯罪事實之證據及理由：　　
　㈠上開犯罪事實，業據被告郭庭宇於警詢、偵訊及本院審理中
    坦承不諱（見警卷第1至5頁，偵卷第21至23頁，本院卷第45
    、223、259頁），並有國軍高雄總醫院附設民眾診療服務處
    診斷證明書、道路交通事故現場圖、道路交通事故調查報告
    表㈠、㈡-1、國軍高雄總醫院111年5月31日函文暨所附病歷資
    料、國軍高雄總醫院111年6月23日函文等各1份，道路交通
    事故談話紀錄表3份、現場照片15張、監視器畫面翻拍照片6
    張在卷可佐（見警卷第11、14至24、28至30、37至39頁，本
    院卷第75至190、197頁），足認被告上開任意性自白與事實
    相符，堪予採為本案認定事實之基礎。
  ㈡按汽車行駛時，駕駛人應注意車前狀況，並隨時採取必要之
    安全措施，道路交通安全規則第94條第3項定有明文。經查
    ，被告考領有合格之駕駛執照，此有公路監理電子閘門證號
    查詢汽車駕駛人資料附卷可參（見本院卷第25頁），是被告
    對上述規定應知之甚稔，而依卷附道路交通事故調查報告表
    ㈠所載（見警卷第15頁），本案車禍發生當時天候雨，日間
    自然光線，柏油路面濕潤、無缺陷、無障礙物，且視距良好
    ，並無不能注意之情事，被告竟疏未注意及此而貿然往前行
    駛，致生本案車禍事故，其駕駛行為有過失甚明。另按行人
    穿越道路，設有行人穿越道者，必須經由行人穿越道穿越，
    不得在其100公尺範圍內穿越道路，道路交通安全規則第134
    條第1款亦有明文。查被告於警詢及偵查中辯稱：對方是行
    人，沒有走在斑馬線上，我是開過斑馬線才撞到對方等語（
    見警卷第2頁，偵卷第21頁），核與卷附監視器畫面翻拍照
    片顯示：被告車輛左轉行經畫面中行人穿越道（即案發路口
    東側之行人穿越道）時尚未發現撞擊一情大致相符（見警卷
    第38至39頁），是被告前開辯詞應可採信，則被害人陳廣達
    未依上開規定行走附近之案發路口所設行人穿越道，貿然步
    行穿越道路，妨礙車輛通行，致被告駕駛上開車輛見狀閃避
    不及而撞擊到被害人，堪認被害人就本案車禍之發生亦有過
    失，惟縱令被害人有前開過失，亦無解於被告過失責任之成
    立，併予敘明。又被害人因本案車禍受有本案傷害，業經認
    定如前，足認被告之過失行為與被害人所受本案傷害間，有
    相當因果關係。從而，本案事證明確，被告上開犯行堪以認
    定，應依法論科。
二、論罪科刑：
　㈠核被告所為，係犯刑法第284條前段之過失傷害罪。公訴人於
    本院審理時雖補充論告稱；被害人因車禍已經處於失能的狀
    況，被告應係犯刑法第284條後段之過失傷害致人重傷罪等
    語（見本院第265頁），惟關於被害人因本案車禍所受之本
    案傷害是否已達刑法第10條第4項所列各款之重傷害程度一
    節，卷內並無相關客觀事證可資證明；況被害人於車禍出院
    後無法行走、生活不能自理乃「格林-巴利症候群（急性多
    發性神經免疫系統疾患）；Guillain-Barre Syndrome【下
    稱GBS】」尚未康復所致，而GBS無法認定係本案車禍所致（
    理由詳如不另為無罪諭知部分所述），故本院實無從認定被
    告須就此部分負責，是公訴人認被告涉犯過失傷害致人重傷
    罪，容有誤會，併此敘明。另被告肇事後，於前來處理之警
    員尚不知何人犯罪前，主動坦承其肇事一情，有高雄市政府
    警察局道路交通事故肇事人自首情形紀錄表在卷可佐（見警
    卷第25頁），核與自首要件相符，爰依刑法第62條前段規定
    減輕其刑。
  ㈡爰以行為人之責任為基礎，審酌被告因疏失釀成本案車禍事
    故，致被害人受有本案傷害，所為實有不該。惟念及被告犯
    後坦承犯行，態度尚可；復考量被告與代行告訴人陳星蓮係
    因對和解金額認知差距過大而調解不成立一節，有本院刑事
    調解案件簡要紀錄表附卷可參（見本院卷第287頁），是被
    告亦非毫無賠償之意願；兼衡被告本案違反義務之程度、被
    害人與有過失之情節及傷勢程度、被告於本院審理時自陳之
    智識程度與家庭經濟狀況（詳見本院卷第267頁）、無刑案
    前科之素行（詳見臺灣高等法院被告前案紀錄表）等一切情
    狀，量處如主文所示之刑，並諭知易科罰金之折算標準。
三、不另為無罪諭知部分：
　㈠公訴意旨另以：被告於上揭時、地之駕車過失行為，除造成
    被害人受有本案傷害外，尚使其受有GBS、菌血症、呼吸衰
    竭合併細菌性肺炎、泌尿道感染、瓣膜性心臟病等傷害，因
    認被告就此部分亦涉犯過失傷害罪嫌等語。
  ㈡惟查，經本院函詢被害人就診之國軍高雄總醫院關於被害人
    所受GBS、菌血症、呼吸衰竭合併細菌性肺炎、泌尿道感染
    、瓣膜性心臟病等傷害，是否與本案車禍事故有關後，該醫
    院回覆以：被害人之瓣膜性心臟病非車禍所致，且其出院後
    無法行走，生活不能自理，應為GBS尚未康復所致，住院期
    間經會診神經內科，評估此病症成因很多，但無法斷定GBS
    是車禍所造成，GBS有改善康復可能，但無法預測復原程度
    ；被害人住院期間頸椎及腦部檢查，無顯示因創傷性造成之
    腦及脊隨損傷；而菌血症、呼吸衰竭合併細菌性肺炎、泌尿
    道感染為住院治療恢復期間所衍生之疾病，非車禍直接造成
    等語，有該院111年5月31日、111年6月23日函文在卷可稽（
    見本院卷第75、197頁），足見依醫學之專業判斷，尚無法
    斷定被害人前述所受傷害係本案車禍所直接造成，卷內復無
    其他證據可證明在被害人所處環境之同一條件下，均可發生
    其受有前述傷害之同一結果，故難認該等傷害與本案車禍事
    故之發生具相當因果關係，此部分自不得對被告率以過失傷
    害罪名相繩，惟此部分倘成立犯罪，因與上開有罪部分具有
    單純一罪關係，故不另為無罪之諭知，併此敘明。
據上論斷，應依刑事訴訟法第299條第1項前段，判決如主文。 
本案經檢察官張陳永盛起公訴，檢察官范文欽到庭執行職務。
中　　華　　民　　國　　111 　年　　12　　月　　21　　日
                  刑事第五庭    法  官  林明慧
以上正本證明與原本無異。
如不服本判決應於收受送達後20日內向本院提出上訴書狀，並應
敘述具體理由；如未敘述上訴理由者，應於上訴期間屆滿後20日
內向本院補提理由書（均須按他造當事人之人數附繕本）「切勿
逕送上級法院」。　
中　　華　　民　　國　　111 　年　　12　　月　　21　　日
                                書記官  鄭永媚
附錄本案論罪科刑法條： 
中華民國刑法第284條
因過失傷害人者，處1年以下有期徒刑、拘役或10萬元以下罰金
；致重傷者，處3年以下有期徒刑、拘役或30萬元以下罰金。